臺灣臺北地方法院民事判決　　　　　　　94年度訴字第6632號
原　　　告　甲○○
訴訟代理人　黃謙恩律師
被　　　告　乙○○
訴訟代理人　金學坪律師
　　　　　　王令冠律師
上列當事人間撤銷和解事件，本院於九十四年十二月二十七日言
詞辯論終結，判決如下：
    主  文
原告之訴駁回。
訴訟費用由原告負擔。
    事實及理由
一、原告起訴主張：被告前於民國59年2月18日將其所有坐落台
    北市○○區○○段1小段第529地號之土地，出售予訴外人秦
    厚德，秦厚德於71年2月20日再將上揭土地出售予原告，嗣
    被告竟於93年11月23日，台灣高等法院民事庭審理92年度重
    上字第575號請求返還所有物等上訴事件時，與原告成立訴
    訟上和解，由被告再將上揭同一筆土地出售予原告，顯有一
    物兩賣之詐欺行為，原告已於94年5月24日以台北地方法院
    公證處「認證書」（94年度北院認定第000000000號），將
    原告依民法第92條第1項之規定，以被告有一物兩賣之詐欺
    行為為由，向被告表示撤銷上開和解，認為上開和解自始無
    效之旨，通知被告。因系爭和解有得撤銷之原因，為此提起
    本件訴訟，並聲明：本件兩造於93年11月23日下午1時25 分
    ，於台灣高等法院民事庭成立之和解，和解內容第3項、第5
    項、第7項所示，應予撤銷等語。
二、被告則以：(一)原告以系爭和解係受被告詐欺為由，已向台灣
    高等法院訴請繼續審判，業經該院以94年度續字第1號判決
    駁回，迭經最高法院94年度台上字第1844號裁定駁回上訴確
    定在案，足徵原告並無因被告之詐欺而為系爭和解之意思表
    示，即原告就系爭和解並無因受詐欺而得撤銷之權利，業經
    法院判決確定，原告再為起訴請求，其訴訟標的顯為確定判
    決之效力所及，故原告之訴不合法，應予駁回。(二)又被告與
    訴外人秦厚德固於59年2月18日就系爭土地簽訂買賣契約，
    惟因訴外人秦厚德未給付價金，經被告催討後仍未給付，被
    告已依法解除契約，並拒絕辦理過戶登記。因被告既是土地
    之登記所有權人，自有權出售土地予原告，系爭和解內容，
    被告並無不能履行之情形，是被告並無任何詐欺行為可言，
    其訴顯無理由等語，並聲明駁回原告之訴。
三、按訴訟法上所謂一事不再理之原則，乃指同一事件已有確定
    之終局判決者而言。其所謂同一事件，必同一當事人就同一
    法律關係而為同一之請求，若此三者有一不同，即不得謂為
    同一事件，自不受確定判決之拘束。最高法院19年上字第27
    8號著有判例足參。經查，本件原告於前案仍依據民事訴訟
    法第380條第2項之規定，請求法院繼續審判，於本件係依據
    民法第92條第1項之規定，主張受詐欺而請求撤銷和解內容
    ，二者所憑之法律關係及求為判決之事項，前後不同，並非
    同一，揆諸上揭判例意旨所示，不得謂為同一事件，自不能
    以一事不再理之法則相繩，合先敘明。
四、本件原告主張其與被告前於台灣高等法院93年11月30日所成
    立之訴訟上和解，有得撤銷之原因，為此聲請將該訴訟上和
    解撤銷等語，惟查：按訴訟上之和解，一經成立，即與確定
    判決有同一之效力，故此項和解有無效之原因者，當事人僅
    得於30日之不變期間內，聲請繼續審判，並非當然無效，此
    觀民事訴訟法第380條第2項之規定自明。又訴訟上之和解一
    經成立，即與確定判決有同一之效力，民事訴訟法第380 條
    第1項定有明文。故此項和解，其當事人如主張有無效或得
    撤銷之原因，僅得依同法條第2項及第3項之規定，於自和解
    成立或知悉時起30日之不變期間內請求繼續審判，不得另依
    通常訴訟程序，提起確認其和解無效之新訴訟。最高法院46
    年台上字第1439號著有判例及47年度台上字第174號裁判意
    旨足參。是本件原告如主張系爭訴訟上和解有得撤銷之原因
    時，僅得依民事訴訟法第380條第2、3項之規定，請求法院
    繼續審判，尚不得另外逕提起新訴訟，求為撤銷，而影響系
    爭訴訟上和解之確定效力甚明。
五、再查，本件原告對於系爭訴訟上之和解，曾於和解成立後，
    向台灣高等法院請求繼續審判，業經法院以該訴訟上和解，
    並無得撤銷之原因存在為由，判決駁回原告請求確定，此有
    台灣高等法院94年度續字第1號、最高法院94年度台上字第
    1844號民事判決在卷可稽，且為兩造所不爭執，是原告主張
    系爭訴訟上和解有得撤銷之原因，是否真實，不無疑義。縱
    使原告於本案所主張受詐欺之事實，與前向台灣高等法院請
    求繼續審判時，所主張之事實未盡一致，惟原告既認為系爭
    訴訟上和解具有得撤銷之原因時，仍應依規定，請求法院繼
    續審判，而不得另提新訟，已如前述；且原告對於被告與秦
    厚德間就系爭土地所生之契約糾紛，知之甚詳，並曾於兩造
    間返還所有物等事件（92年度重訴字第184號）第一審法院
    審理時，對此點提出抗辯，是原告於高等法院開庭審理時，
    對被告與秦厚德間之糾紛狀況非常了解之情形下，尚同意與
    被告成立訴訟上和解，不能認為被告有何施用詐術，而原告
    有陷於錯誤之情形存在，是原告主張因受詐欺而與被告成立
    系爭訴訟上和解，有得撤銷之原因存在，委無足採。
六、又按民法第244所規定債權人撤銷權之行使方法，與一般撤
    銷權不同，一般撤梢權僅依一方之意思表示為之為已足，而
    民法第244條所規定之撤銷權，則必須聲請法院撤銷之，因
    此在學說上稱之為撤銷訴權，是民法第244條之撤銷權，須
    以訴之形式向法院請求為撤銷其行為之形成判決，始能發生
    撤銷之效果，而同法第116條所定之撤銷權，僅以意思表示
    為之即可，迥有不同。最高法院56年台上字第19號、54年台
    上字第975號分別著有裁判及判例意旨足參。是本件原告主
    張於成立系爭和解時，受有詐欺，而得撤銷時，依法自得逕
    對被告以意思表示為之即可，尚無向法院請求為撤銷其行為
    之形成判決之必要。從而，原告提起本件訴訟，訴請本件兩
    造於93年11月23日下午1時25分，於台灣高等法院民事庭成
    立之和解，和解內容第3項、第5項、第7項所示，應予撤銷
    ，洵屬無據，為無理由，自應駁回。
七、因本案事證已臻明確，兩造其餘主張陳述及所提之證據，均
    毋庸再予審酌，附此敘明。
八、結論：原告之訴為無理由，依民事訴訟法第78條，判決如主
    文。
中　　華　　民　　國　　94　　年　　12　　月　　30　　日
                    民事第五庭法　    官　陶亞琴
以上正本係照原本作成
如對本判決上訴，須於判決送達後20日內向本院提出上訴狀
中　　華　　民　　國　　94　　年　　12　　月　　30　　日
                  　　　　　　法院書記官　吳芳玉
